臺灣高等法院刑事判決　　　　　　　　96年度上易字第1467號
上　訴　人　臺灣臺北地方法院檢察署檢察官
被　　　告　甲○○
上列上訴人因被告妨害自由案件，不服臺灣臺北地方法院95年度
簡上字第330號，中華民國96年5月29日第一審判決（聲請簡易判
決處刑案號：臺灣臺北地方法院檢察署95年度偵字第17151號）
，提起上訴，本院判決如下：
    主  文
上訴駁回。
    理  由
一、檢察官聲請以簡易判決處刑之案件，經法院於審理後，認應
    為無罪之諭知者，應適用通常程序審判之，刑事訴訟法第四
    百五十二條、第四百五十一條之一第四項但書第三款定有明
    文。又管轄第二審之地方法院合議庭受理簡易判決上訴案件
    ，應依通常程序審理；其認案件有刑事訴訟法第四百五十二
    條之情形者，應撤銷原判決，逕依通常程序為第一審判決，
    法院辦理刑事訴訟簡易程序案件應行注意事項第十四條亦有
    明文。是地方法院簡易庭對被告為簡易判決處刑後，經提起
    上訴，而地方法院合議庭認應為無罪判決之諭知者，依同法
    第四百五十五條之一第三項準用第三百六十九條第二項之規
    定意旨，應由該地方法院合議庭撤銷簡易庭之判決，改依第
    一審通常程序審判（最高法院九十一年度台非字第二十一號
    判決意旨參照）。查臺灣臺北地方法院刑事簡易庭依檢察官
    之聲請以簡易判決處刑（九十五年度簡字第二八五一號判決
    ）後，經被告甲○○提起上訴，由管轄之同法院合議庭以九
    十五年度簡上字第三三○號判決，將原判決撤銷，改判被告
    甲○○無罪，復於理由欄八敘明：「原審未及查明被告應諭
    知無罪之判決，致未適用通常程序審理，而誤用簡易判決處
    刑，其所踐行之簡易處刑程序違背法令，其簡易處刑程序存
    有瑕疵，為保障當事人之審級利益，本院合議庭依通常訴訟
    程序審判後，撤銷原審判決，以第一審法院之地位自為第一
    審判決」等語，依上開說明，原審法院合議庭上揭判決被告
    甲○○無罪，屬第一審判決，檢察官對無罪判決表示不服，
    自得依法提起上訴，合先敘明。
二、本件聲請簡易判決處刑意旨略以：被告甲○○於民國九十五
    年六月四日十九時五十六分許，在臺北市中正區○○○路○
    段十二號之喜來登大飯店附近，因故與告訴人侯金帝發生口
    角後，遂基於恐嚇他人生命安全之犯意，對侯金帝出言嚇稱
    「要拿槍給妳開 (台語）」，致侯金帝因而心生畏懼，倉皇
    逃離，因認被告所為涉犯刑法第三百零五條之恐嚇危害安全
    罪嫌。
三、按犯罪事實應依證據認定之，無證據不得認定犯罪事實；又
    不能證明犯罪者，應諭知無罪之判決，刑事訴訟法第一百五
    十四條第二項，第三百零一條第一項分別定有明文。而告訴
    人之告訴，係以使被告受刑事訴追為目的，是其陳述是否與
    事實相符，仍應調查其他證據以資審認（最高法院五十二年
    台上字第一三○○號判例意旨參照）。且所謂證據，須適於
    為被告犯罪事實之證明者，始得為斷罪之資料；如未能發現
    相當證據，或證據不足以證明，自不能以推測或擬制之方法
    ，以為裁判之基礎（最高法院二十九年上字第三一○五號、
    四十年台上字第八六號判決意旨參照）。再刑事訴訟上證明
    之資料，無論其為直接或間接證據，均須達於通常一般之人
    均不致有所懷疑，而得確信其為真實之程度，始得據為有罪
    之認定，若其關於被告是否犯罪之證明未能達此程度，而有
    合理懷疑之存在，致使無從形成有罪之確信，根據「罪證有
    疑，利於被告」之證據法則，即不得遽為不利被告之認定（
    最高法院七十六年台上字第四九八六號判決意旨參照）。
四、證據能力部分：
  (一)按被告以外之人於審判外之陳述，雖不符刑事訴訟法第一百
    五十九條之一至第一百五十九條之四之規定，然經當事人於
    審判程序同意作為證據，法院審酌該言詞陳述作成時之情況
    ，認為適當者，亦得為證據，刑事訴訟法第一百五十九條之
    五第一項定有明文；當事人、代理人或辯護人於法院調查證
    據時，知有刑事訴訟法第一百五十九條第一項不得為證據之
    情形，而未於言詞辯論終結前聲明異議者，視為有前項之同
    意，同法條第二項定有明文。經查：本件證人即告訴人侯金
    帝於警詢時之供述，係被告以外之人於審判外之言詞陳述，
    為傳聞證據。被告甲○○就上開供述之證據能力於原審審判
    程序中，並不爭執其證據能力（原審卷一六一頁）；又被告
    甲○○於本院準備及審理程序經依法傳喚均未到場陳述、且
    迄於本院言詞辯論終結前復未以書狀聲明異議，而本院審酌
    告訴人侯金帝所為陳述作成時之情況，並無違法取證之瑕疵
    ，亦認以之作為證據為適當，故依諸上開規定，告訴人侯金
    帝前揭審判外之陳述，自具有證據能力。
  (二)次按被告以外之人於偵查中向檢察官所為之陳述，除顯有不
    可信之情況者外，得為證據，刑事訴訟法第一百五十九條之
    一第二項規定明確。經查，證人賴拓榮九十五年八月七日於
    檢察官偵訊時經具結所為之供述（臺灣臺北地方法院檢察署
    九十五年度偵字第一四二五九號偵卷三一頁證物袋內），雖
    為被告以外之人於審判外之言詞陳述，惟業經具結在卷，與
    法定要件相符，經核上開證人陳述時之外在環境及情況，並
    無顯有不可信之情況，本院亦認為適當，自有證據能力。原
    審公設辯護人固以賴拓榮非證人保護法中所稱之秘密證人，
    且其係於檢察官另案調查告訴人侯金帝是否另涉偽造文書等
    罪嫌時所為之供述為由，就賴拓榮上開供述之證據能力有所
    爭執（原審卷一六○頁），惟證人賴拓榮於作證時係以一般
    證人訊問之程序行之，且業經依法具結，並非以秘密證人方
    式陳述，且賴拓榮作證訊問內容亦涉及其是否當場見聞被告
    甲○○對於侯金帝施以恐嚇行為之證述，是檢察官聲請簡易
    判決處刑書雖未將證人之姓名揭露，仍無礙該證人於檢察官
    前之供述依上揭規定取得證據能力；再證人於檢察官訊問時
    所為證言，倘符合上開刑事訴訟法第一百五十九條之一第二
    項之要件，尚不得於法定要件外，另以證言是否係於本案訊
    問程序中作成為證據能力有無之判斷標準，否則無異潛越立
    法者職權，與權力分立原則有違。故上開證人於審判外之偵
    訊證詞，揆諸上揭規定，乃傳聞證據之例外情形，自有證據
    能力。
五、公訴人認被告甲○○涉犯上開恐嚇危害安全罪嫌，無非係以
    告訴人侯金帝之指述及證人賴拓榮之偵查時之證述為其主要
    論據。然訊據被告堅詞否認有恐嚇致生危害安全犯行，辯稱
    ，伊當時並無出言恐嚇告訴人等語。經查：
  (一)被告與告訴人侯金帝於九十五年六月四日十九時五十分許，
    在臺北市○○○路○段十二號喜來登飯店前因故起言語上爭
    執之事實，業據被告自承不諱（第一四二五九號偵卷二六頁
    ），復經證人侯金帝、賴拓榮證述無誤（同上偵卷二六頁、
    三一頁證物袋內偵訊筆錄），應堪認為真實。又證人侯金帝
    雖於警方詢問時指稱：「被告與伊在上開地點起爭執後，揚
    言要拿槍射伊，隨即用跑的至臺北市鎮○街三號前從他的自
    用小客車後車廂拿出一個塑膠袋，並從塑膠袋內拿出一把槍
    ，伊看到後便馬上搭計程車離去」等語（同上偵卷五頁）；
    惟於原審審理中則結證：「伊沒有看過被告拿槍出來；（案
    發）那天沒有拿槍給伊看，吵架那天伊聽了之後，跑的像飛
    的一樣，所以沒有仔細看，剛開始我們在喜來登飯店的前面
    ，後來又跑到他的車，他到車子的後座要拿東西，伊就跑的
    跟飛的一樣」等語（原審卷一五五、一五六頁）。是證人侯
    金帝對於案發當日是否親見被告持槍之事實，前後供述明顯
    矛盾。另警方於告訴人報警後徵得被告同意搜索被告之車牌
    號碼ＨＸ─五二二六號自用小客車後，並未扣得任何槍枝，
    有臺北市政府警察局中正第一分局搜索筆錄一份附卷足佐（
    第一四二五九號偵卷一二至一四頁），是證人侯金帝關於被
    告持槍之供述，即無證據足資採信。
  (二)另證人賴拓榮於檢察官訊問時結證稱：「伊是計程車司機，
    當時在喜來登飯店排班，那天有看到侯金帝與甲○○在吵架
    ，伊不瞭解內容，只聽到那男的說：『要拿槍給妳開』（台
    語），我們原本圍在那聽，被告一講完就跑了，我們嚇得趕
    快跑掉」等語（同上偵卷三一頁證物袋內筆錄），核與證人
    侯金帝於原審審理時所為之證述相符，雖可徵被告於上揭時
    、地有對告訴人侯金帝為此一陳述。然證人賴拓榮復證稱：
    「被告以前也曾對我們其他司機兇過，也說『要拿槍給你開
    』；但是伊沒有看過被告真正拿槍出來」等語（同上偵卷三
    一頁證物袋內筆錄）；再徵之證人侯金帝於原審審理時證稱
    ：「被告有病，常常都在唸，有時還唸到天亮，被告不是一
    個很正常的人，伊與被告常常吵架，但隔天發生事情被告也
    是打電話給伊，伊與被告相識二十幾年了，本來一起做生意
    ，平常相處不錯，被告如果喝酒之後，會說罵伊的話」等語
    （原審卷一五七、一五八頁），可見依證人所述，被告應有
    精神狀況不穩定之情形，口頭上經常性以開槍作為裝腔作勢
    之說法，且為證人侯金帝及其他同業間所知悉，再稽之證人
    侯金帝之供述，被告與告訴人間已相識二十餘年，期間復時
    常吵架拌嘴，縱被告曾為上開陳述，其真意是否確為有恐嚇
    危害告訴人之生命、身體安全，實存疑義，尚無從僅以證人
    賴拓榮、侯金帝之上開證述，遽以認定當時被告與告訴人間
    之狀態，並推論被告存有恐嚇告訴人之故意。
  (三)綜上所述，被告前開辯解，雖難盡信，惟公訴意旨指摘之犯
    罪，仍須有積極之事證足資憑認始足當知，而公訴人所提出
    之證據，均無足確實證明被告有恐嚇告訴人之犯行，揆諸前
    開法條規定及說明，尚屬不能證明被告犯罪，即應為被告無
    罪判決之諭知。
六、原審以臺灣臺北地方法院所管轄之一審判決未適用通常程序
    審理而誤為簡易判決處刑為由，撤銷該判決並自為一審判決
    為被告無罪判決之諭知，於法尚無不合。檢察官上訴意旨猶
    略以：(一)被告確有對被害人侯金帝為客觀上屬加害生命身體
    之言詞，且致使被害人主觀上心生畏怖，隨即乘坐計程車離
    去，並於同一時間多次報案等事實，業經證人侯金帝、賴拓
    榮證述在卷，並有報案紀錄足憑。再據侯金帝於原審證稱「
    以前被告曾拿槍給伊看過，吵架當天被告到車子後座拿東西
    ，伊就跑的跟飛的一樣」等語，足徵被告於案發時，並非僅
    以口頭向被害人為上揭言詞，甚有至後座取物之動作，衡情
    其目的乃為使被害人誤信其車輛後座確有藏放槍枝無疑，足
    徵被告確有使被害人生畏怖之犯意至明。(二)原審判決所援引
    為質疑被告具恐嚇犯意之證詞，充其量僅能證明被告並無真
    有加害侯金帝之意，然此與恐嚇罪之構成要件無涉，不能據
    以為對被告有利之認定等語，提起上訴。然被告對告訴人侯
    金帝客觀上固有加害生命身體之言詞，惟是否因此肇致告訴
    人心生畏怖，尚非無疑，已據本院敘明理由如前。再稽之告
    訴人供證「伊與被告認識二十餘年、平日一起做生意、亦時
    常吵架，被告有病，常常都在唸，有時還會唸到天亮，被告
    喝酒之後還會罵伊」等情，堪認告訴人對被告有性情不穩定
    之情形及口頭上經常性以開槍作為裝腔作勢之說法，較諸一
    般人更為熟稔，是以告訴人是否報案及報案次數等情，均無
    足執之遽認係因告訴人心生畏怖所致；再衡諸告訴人嗣於原
    審迭稱被告有病，復明示不要告被告等情（原審卷一五七頁
    ），益徵被告上揭言詞並無使告訴人心生恐懼之情。上訴意
    旨或以告訴人多次報案等情遽予推論告訴人心生畏怖、或單
    憑告訴人指述被告至車輛後座取物一節，逕認被告有恐嚇之
    犯意，殊嫌速斷。綜上，依諸檢察官聲請簡易判決處刑之意
    旨及上訴理由，均無足使本院得致被告有恐嚇危害安全之有
    罪確認，是檢察官以前揭理由上訴，指摘原判決不當，難認
    為有理由，其上訴應予駁回。
七、被告甲○○經合法傳喚無正當理由不到庭，爰不待其陳述逕
    行判決。
據上論斷，應依刑事訴訟法第三百七十一條、第三百六十八條，
判決如主文。
本案經檢察官鄭龍照到庭執行職務。
中　　華　　民　　國　　96　　年　　8 　　月　　31　　日
　　　　　　　　　刑事第十八庭審判長法　官  溫耀源
　　　　　　　　　　　　　　　　    法　官  邱同印
　　　　　　　 　 　　　　　　　　　法　官  段景榕
以上正本證明與原本無異。
不得上訴。
                                    書記官  陳靜姿
中　　華　　民　　國　　96　　年　　8 　　月　　31　　日
